臺灣花蓮地方法院民事判決
111年度簡上字第22號
上  訴  人  黃芷盈  
訴訟代理人  孫裕傑律師(法扶律師)  
被上訴人    林俞汝  
訴訟代理人  李巧雯律師(法扶律師)
上列當事人間請求侵權行為損害賠償事件，上訴人對於民國111
年3月15日本院花蓮簡易庭第一審判決（110年度花簡字第234號
）提起上訴，本院於民國111年8月9日言詞辯論終結，判決如下
：
    主  文
上訴駁回。
第二審訴訟費用由上訴人負擔。
    事實及理由
一、上訴人於原審以：被上訴人於民國109年3月13日7時55分許
    ，駕駛車牌號碼000-0000號自用小客車（下稱肇事車輛），
    沿花蓮縣新城鄉樹林街由南往北方向行駛，行經該路與樹林
    街233巷道路交岔路口處，本應注意車前狀況，並隨時採取
    必要之安全措施，竟疏未注意及此，適有上訴人騎乘車牌號
    碼000-000號普通重型機車（下稱系爭機車）沿樹林街233巷
    行駛至上開交岔路口處，兩車因而發生碰撞（下稱系爭事故
    ），致上訴人受有第12胸椎彎曲伸展型骨折等傷害（下稱系
    爭傷害），因而請求被上訴人賠償醫療及輔助器材等費用共
    新臺幣（下同）200,000元、交通費10,000元、看護費用144
    ,000元、無法工作損失333,200元、勞動能力減損1,281,368
    元、機車損害44,250元、精神慰撫金1,000,000元。又系爭
    事故發生當日，上訴人剛載送子女前往幼兒園，欲自幼兒園
    返回住所，途經上開交岔路口而發生系爭事故，上訴人原本
    行駛之道路進入樹林街233巷，屬「直行道路」，並非「右
    轉」樹林街233巷，是交通部公路總局臺北區監理所提出之
    鑑定意見書（下稱系爭鑑定意見書）所載之行車動態描述不
    正確，該鑑定結果不可採。另被上訴人行經無號誌交岔路口
    ，未充分注意車前狀態，且被上訴人係屬「左方來車」，卻
    未禮讓上訴人駕駛之「右方來車」先行，被上訴人亦有過失
    ，其應負擔之過失責任比例為70%。綜上，上訴人因系爭事
    故所受損害共3,020,318元，被上訴人應負擔70%過失責任，
    扣除被上訴人已給付之169,337元（含刑事和解金50,000元
    、醫療費用109,337元、看護費用10,000元），故被上訴人
    應賠償1,944,885元等語。並聲明：被上訴人應給付上訴人1
    ,944,885元，及自起訴狀繕本送達被上訴人之翌日起至清償
    日止，按年息5%計算之利息。
二、被上訴人於原審則以：對於上訴人主張無法工作損失333,20
    0元部分不爭執。至上訴人主張醫療費用200,000元部分，其
    醫療費用收據合計僅120,887元，上訴人就其餘部分之請求
    未舉證以實其說，應無理由；交通費用10,000元部分，依上
    訴人舉證計算之計程車資每趟為230元，合計為6,670元，上
    訴人就其餘部分之請求未舉證以實其說，應無理由；看護費
    用144,000元部分，上訴人以每日2,400元計算，顯高於一般
    實務判決所訂之2,000元，是此部分應由上訴人舉證說明，
    倘以每日2,000元計算，合計僅120,000元，上訴人就其餘部
    分之請求未舉證以實其說，應無理由；勞動能力減損部分，
    依慈濟醫院鑑定報告參考SCHEDULE FOR MTING PERMANENT D
    ISABILITIES 得知上訴人之工作（零售業職員）性質為輕度
    負重，然上訴人卻自稱工作時須負重約20公斤，上訴人之陳
    述與常理有間，應由上訴人舉證其日常工作須負重20公斤，
    以計算勞動力減損比例之必要，上訴人主張其因系爭事故受
    傷受有勞動能力減損20%，應有再研求之處；機車修理費用
    部分，零件應予折舊；精神慰撫金部分，參實務判決之衡量
    標準，實屬過高，被上訴人為一半工半讀之大學生，其非系
    爭事故主因，事故後亦多次親至醫院探視上訴人，是請本院
    衡量被上訴人收入及相關事證，核定合理之慰撫金金額。另
    系爭事故主因係上訴人未充分注意左方來車，轉彎車未暫停
    讓直行車先行，應認上訴人與被上訴人之過失比例為70%及3
    0%為適當。是上訴人得請求之金額應扣除上訴人已領取之強
    制汽車責任保險給付之835,852元、被上訴人已支出之醫療
    費用119,337元（計算式：10,000元 +108,517元+820元=119
    ,337元）、刑事和解金50,000元，以上均得抵銷等語資為抗
    辯。並聲明：原告之訴駁回。
三、原審為被上訴人全部勝訴之判決。上訴人不服提起上訴，上
    訴聲明：原判決廢棄。上開廢棄部分，被上訴人應給付上訴
    人679,102元，及自起訴狀繕本送達翌日起至清償日止，按
    年息5%計算之利息。其上訴理由略以：上訴人行駛之道路，
    於系爭事故發生時，並無繪有停止線及「停」字，該標誌及
    標線係於系爭事故發生後才增設，故原判決所為事實認定有
    違誤。另被上訴人係屬「左方來車」，未禮讓上訴人駕駛之
    「右方來車」，且因被上訴人行車速度過快，未注意車前狀
    態，並跨越雙黃線行駛，而正面撞擊上訴人系爭機車左側，
    被上訴人顯有過失，應認被上訴人之過失責任比例為70%。
    是上訴人因系爭事故所受損害金額共計2,406,130元，依被
    上訴人應負擔過失責任比例70%計算，扣除被上訴人已給付
    之1,005,189元，故被上訴人應給付679,102元等語。
四、被上訴人答辯聲明：上訴駁回。其陳述除與原審判決書所記
    載者相同，予以引用外，另補充陳述略以：上訴人行駛於無
    分隔線劃設之單線車道產業道路，屬支線道，本應先暫停再
    行駛，是不論上訴人行駛之產業道路地面上之停止線及「停
    」字於何時繪製皆無影響該產業道路為支線道之事實。又被
    上訴人係直行車，而上訴人係由產業道路右轉進入東方羅馬
    社區（即樹林街233巷），屬轉彎車，該系爭鑑定意見書就
    行車動態之描述並無違誤，且依系爭鑑定意見書內容，被上
    訴人無超速行駛之情形，原審判決認上訴人應負70%之過失
    責任，實無違誤等語。
五、除引用原審理由外，本院補充判斷如下：
　㈠按當事人主張有利於己之事實者，就其事實有舉證之責任，
    民事訴訟法第277條本文定有明文。次按行經無號誌之交岔
    路口，應減速慢行，作隨時停車之準備；車輛行至無號誌之
    交岔路口，支線道車應暫停讓幹線道車先行；未設標誌、標
    線或號誌劃分幹、支線道者，少線道車應暫停讓多線道先行
    ；車道數相同時，轉彎車應暫停讓直行車先行；同為直行車
    或轉彎車者，左方車應暫停讓右方車先行；「停」標字，用
    以指示車輛至此必須停車再開，道路交通安全規則第93條第
    1項第2款、第102條第1項第2款、道路交通標誌標線號誌設
    置規則第177條前段分別定有明文。
  ㈡本件上訴人主張其行駛之產業道路，於系爭事故發生時，未
    繪有停止線及「停」字，且被上訴人有超速、未注意車前狀
    態、跨越雙黃線行駛等情事，而認被上訴人應負70%之過失
    責任云云，惟查：
　⒈依道路交通事故現場圖及現場照片所示，系爭事故發生之路
    口為無號誌之交岔路口，上訴人行駛之產業道路為未劃行車
    分向線，且停止線後方劃設有「停」標字，被上訴人行駛之
    樹林街則為雙線二車道，可徵上訴人於系爭事故發生時所行
    駛之產業道路乃屬「支線道」，被上訴人所行駛之樹林街則
    為「幹線道」，上訴人騎乘系爭機車行經上開路口時，依法
    即負有支線道車應暫停讓幹線道車先行之注意義務；縱如上
    訴人所述該產業道路於系爭事故發生時，未繪有停止線及「
    停」字，惟由現場照片即可清楚判別該產業道路係屬道路面
    寬較小之支線道，且依上訴人於本院111年5月26日準備程序
    時自承其所行駛之產業道路為支線道等語（卷第48頁），是
    姑不論該產業道路於事故斯時有無劃設停止線及「停」標字
    ，依上開規定，上訴人行經上開路口時，即應暫停讓駕駛肇
    事車輛行駛於幹線道之被上訴人先行。另參以現場照片所示
    之被上訴人之行進情狀、地面之煞車痕跡，無從遽為推論被
    上訴人有超速、跨越雙黃線等情事，亦無從解免上訴人為支
    線道車而應禮讓幹線道車先行之義務。
　⒉準此，上訴人徒以上述情節主張被上訴人應負70%之過失責任
    ，即有可議，尚不足採。上訴人復未能提出其他相關事證以
    實其說，故上訴人上開主張，礙難憑採。
　㈢至上訴人另主張自產業道路行駛進入樹林街233巷，屬「直行
    道路」並非「右轉」，而認系爭鑑定意見書所載行車動態描
    述不正確，鑑定結果不可採云云。惟細繹系爭鑑定意見書，
    已載明參據警詢筆錄、道路交通事故現場圖及現場照片予以
    分析，足認係將兩造之陳述及相關證據資料為綜合判斷考量
    後所為之專業鑑定結果。況上訴人雖對前述鑑定意見不服，
    而向覆議委員會聲請覆議，然上訴人直至本件言詞辯論終結
    日止，迄未提出覆議結果，亦未提出反證，自不能遽認上訴
    人前揭主張為可採。
六、綜上所述，上訴人依侵權行為之法律關係，請求被上訴人賠
    償損害，不應准許。原審為上訴人敗訴之判決，認事用法並
    無違誤，上訴意旨指摘原判決不當，求予廢棄改判，為無理
    由，應予駁回。　　　
七、本件事證已臻明確，兩造其餘攻擊防禦方法、舉證及調查證
    據之聲請，核與本件判決結果不生影響，爰不另一一論述，
    併予敘明。　　
八、據上論結，本件上訴為無理由，依民事訴訟法第436條之1第
    3項、第449條第1項、第78條規定，判決如主文。　　　
中　　華　　民　　國　　111 　年　　8 　　月　　30  　日
　　　　　　　　　民事第二庭  審判長法　官  李可文  　
                                    法　官　林敬展
                                    法　官　蔡培元
以上正本係照原本作成。
本判決不得上訴。
中　　華　　民　　國　　111 　年　　8 　　月　　30　　日
                    　　            書記官　周彥廷